【裁判字號】    95,訴,281
【裁判日期】    950620
【裁判案由】    土地增值稅
【裁判全文】
高雄高等行政法院裁定
                                    95年度訴字第281號
原      告  甲○○
被      告  高雄縣政府稅捐稽徵處
代  表  人  乙○○  處長
上列當事人間因土地增值稅事件，原告不服高雄縣政府中華民國
九十五年二月二十二日府法訴字第０九五００四三五一一號訴願
決定，提起行政訴訟。本院裁定如下：
    主  文
原告之訴駁回。
訴訟費用由原告負擔。
    理  由
一、按「訴願之提起，應自行政處分達到或公告期滿之次日起三
    十日內為之。」、「訴願事件有左列各款情形之一者，應為
    不受理之決定：．．．二、提起訴願逾法定期間或未於第五
    十七條但書所定期間內補送訴願書者。．．．八、對於非行
    政處分或其他依法不屬訴願範圍內之事項提起訴願者。．．
    ．。」分別為訴願法第十四條第一項、第七十七條第二款及
    第八款所明定。又所謂行政處分，係指中央或地方機關就公
    法上具體事件所為之決定或其他公權力措施而對外直接發生
    法律效果之單方行政行為。至行政機關所為單純事實之敘述
    （或事實通知）或理由之說明，既不因該項敘述或說明而生
    何法律上之效果者，自非行政處分，人民即不得對之提起訴
    願，此觀現行訴願法第三條第一項之規定自明，最高行政法
    院亦著有四十四年判字第十八號、六十二年裁字第四十一號
    判例可資參照。而提起撤銷訴訟以已經合法訴願為前提，否
    則為起訴不備其他要件，行政法院應以裁定駁回之，亦為行
    政訴訟法第四條第一項及第一百零七條第一項第十款所明定
    。
二、經查，本件訴外人陳寶全所有坐落高雄縣旗山鎮○○段一二
    二０、一二二一地號等二筆土地，於九十一年十一月二十五
    日經台灣高雄地方法院民事執行處以九十一年度執字第九六
    四五號強制執行事件予以拍賣，由原告拍定取得，經被告所
    屬旗山分處按一般用地稅率計徵土地增值稅新台幣（下同）
    六四一、七八五元及六四二、０八五元，合計一、二八三、
    八七０元，並依稅捐稽徵法第六條第三項規定函知執行法院
    代為扣繳土地增值稅，且於九十一年十二月二日以旗稅分土
    字第０九一００一八九四四號函通知原告略以：「請於文到
    之次日起三十日內檢附農業用地作農業使用證明書影本乙份
    ，向本分處提出申請按農地移轉不課徵土地增值稅，逾期不
    得申請不課徵土地增值稅。」等語；嗣原告於九十四年八月
    二十五日向被告所屬旗山分處申請系爭土地改按土地稅法第
    三十九條之二第一項規定不課徵土地增值稅，案經該分處以
    九十四年八月二十六日旗稅分土字第０九四００一一八四七
    號函否准所請；嗣原告為行政救濟之需要，於九十四年十二
    月七日以申請書向被告所屬旗山分處申請補寄前開「農業用
    地申請不課徵土地增值稅通知函」，經該分處以九十四年十
    二月八日旗稅分土字第０九四００一七三九九號函復准予辦
    理，並隨函檢附九十一年十二月二日旗稅分土字第０九一０
    ０一八九四四號函影本乙份供原告收執等情，此有上開原告
    申請書、被告所屬旗山分處函及掛號郵件收件回執等影本附
    卷可稽，洵堪認定。而原告對上開被告所屬旗山分處九十四
    年八月二十六日旗稅分土字第０九四００一一八四七號函及
    同年十二月八日旗稅分土字第０九四００一七三九九號函均
    表不服，提起訴願，遭不受理決定駁回，原告復向本院提起
    本件行政訴訟，聲明求為判決將訴願決定及原處分均撤銷。
三、查，本件被告所屬旗山分處係於九十四年九月六日將九十四
    年八月二十六日旗稅分土字第０九四００一一八四七號函送
    達原告，由其子高雍傑代為收受乙節，此有掛號郵件收件回
    執影本附原處分卷可稽，故其提起訴願之期間，應自九十四
    年九月七日起算。又原告住所為高雄市○○○路一三四巷十
    五號，應扣除在途期間二日，則本件原告提起訴願之三十日
    不變期間，本應於九十四年十月八日（星期六）屆滿，因適
    逢假日及雙十節，故其訴願期間應順延至同年月十一日屆期
    ，然原告遲至九十四年十二月十六日始提起訴願，此亦有訴
    願卷附之被告加蓋於訴願書上收文戳記之日期可考，原告就
    此部分之訴願，顯已逾法定不變期間，於法不合。
四、次查，原告於九十四年九月六日收受上開被告所屬旗山分處
    之否准函後，為提起行政救濟之需要，乃於同年十二月七日
    以申請書向該分處申請補寄該分處於九十一年間寄發之「農
    業用地申請不課徵土地增值稅通知函」，經該分處以九十四
    年十二月八日旗稅分土字第０九四００一七三九九號函復准
    予辦理，並檢附上開九十一年之通知函影本供原告收執，然
    觀諸該函文之內容，僅係補發上開函件，並未發生具體之法
    律上效果，且對原告亦無不利益之情形發生，故被告所屬旗
    山分處上開函文，核其性質，純屬事實之說明，並非行政處
    分，故原告對該函循序向本院提本件行政訴訟，揆諸首揭法
    律規定及說明，乃屬不備起訴要件而不合法。
五、綜上所述，原告就被告所屬旗山分處上開二函文提起本件撤
    銷訴訟，因其起訴均不備要件而不合法，而應予駁回。又原
    告提起本件訴訟，既因程序上不合法而遭駁回，則其所為實
    體上之爭執，本院即無再予審究之必要，併予敘明。
六、依行政訴訟法第一百零七條第一項第十款、第一百零四條、
    民事訴訟法第九十五條、第七十八條，裁定如主文。
中    華    民    國    95    年     6    月   20     日
                  第三庭審判長法  官   邱政強
                              法  官   詹日賢
                              法  官   李協明
以上正本係照原本作成。
如不服本裁定，應於裁定送達後10日內以書狀敘明理由，經本院
向最高行政法院提出抗告（須按對造人數附具繕本）；並應預繳
送達用掛號郵票6份（每份34元）。
中    華    民    國    95    年     6    月   20     日
                              書記官   周良駿


司法院資訊處製作；財團法人民間司法改革基金會備份。
